【裁判字號】    97,抗,505
【裁判日期】    971031
【裁判案由】    停止執行
【裁判全文】
臺灣高等法院臺中分院民事裁定           97年度抗字第505號
抗  告  人  丁○○○
            丙○○○
            乙○○
相  對  人  渣打國際商業銀行股份有限公司
法定代理人  甲○○
上列抗告人因與相對人間聲請停止執行事件，對於中華民國97年
9月4日臺灣苗栗地方法院97年度聲字第310號裁定提起抗告，本
院裁定如下：
    主  文
抗告駁回。
抗告程序費用新台幣壹仟元由抗告人負擔。
    理  由
一、本件聲請人即抗告人於原審法院聲請意旨略以：相對人就苗
    栗地政事務所民國（下同）82年12月27日苗地所字第8350號
    登記債權金額新臺幣（下同）516,000,000元之抵押權已為
    一部拋棄，並於82年12月30日經苗地所字第13805號所為抵
    押權登記，其登記原因為一部清償。而原審97年度執字第73
    33號強制執行事件，依兩造於95年8月24日成立之協議書內
    容，由抗告人提供1,000,000元為擔保後，相對人新竹國際
    商業銀行股份有限公司（下稱新竹商銀，即相對人渣打國際
    商業銀行股份有限公司前身）同意撤回原審92年度執字第97
    1號強制執行事件中對抗告人丁○○○所有坐落苗栗縣公館
    鄉○○段5之23號土地，及其地上建物建號188號門牌苗栗縣
    公館鄉玉谷村向陽26號；抗告人丙○○○所有坐落苗栗縣公
    鄉○○段5之24號土地，及其地上建物建號187號門牌苗栗縣
    公館鄉玉谷村向陽25號；抗告人乙○○所有坐落苗栗縣公館
    鄉○○段5之28號土地，及其地上建物建號183號門牌苗栗縣
    公館鄉玉谷村向陽21號等房地（下稱系爭房地）之強制執行
    ，是相對人應受該協議書拘束。又相對人經第三人家旺建設
    股份有限公司（下稱家旺建設公司）申請授信未為徵信、覆
    審，竟增提第三人童福來連保，充當抗告人之房屋土地預售
    買賣契約書及代辦貸款切結書，擴張放款利潤撥貸275,100,
    000元供家旺建設公司使用，且預設建築融資未清償，非法
    取得不當抵押權；且家旺建設公司為實際之債務人，該公司
    負責人張慶榮前因背信等案件，經本院94年度上易字第1341
    號刑事判決分別判處有期徒刑1年、6月，減為有期徒刑6月
    、3月，應執行有期徒刑8月確定在案。抗告人爰依強制執行
    法第18條之規定聲請停止原審97年度執字第7333號強制執行
    事件對抗告人系爭房地，並提出協議書、土地登記簿謄本、
    土地登記申請書、抵押權一部拋棄證明書及新竹區中小企業
    銀行函等件為證等語。
二、原審法院裁定以：依抗告人之聲請狀所載，其並未提及已對
    執行債權人即相對人提起本案之民事訴訟，且經原審查無兩
    造間現在繫屬中之案件，有原審民事查詢單附卷可稽，是抗
    告人迄今未提起強制執行法第18條第2項所列得聲請裁定停
    止執行之訴訟，則依同條第1項之規定，上開執行事件應不
    得停止執行，亦不符合聲請裁定停止強制執行之要件。另抗
    告人主張相對人應受上開協議書約定之拘束，倘有債權不成
    立或消滅或妨礙債權人請求之事由發生，或就執行標的物有
    足以排除強制執行之權利等情形，應依同法第14條或第15條
    之規定提起異議之訴救濟後，復依同法第18條第2項聲請停
    止強制執行，始為適法。因而裁定駁回其聲請等語。
三、抗告意旨略以：
  (一)、兩造於95年8月24日達成上開協議，抗告人提供1,000,000
      元供擔保停止執行，1,000,000元為債權人即相對人扣押
      中，兩造協議停止執行，相對人不得違反禁反言原則，及
      行使權利履行義務應依誠實信用原則。
  (二)、兩造於97年5月間協商，相對人之主管承辦人員，承諾予
      抗告人再度展延，該主管承辦人員因此受調離承辦職務。
  (三)、金融監督管理委員會銀行局陳情書，抗告人係受害人，提
      供乾淨土地合建以前，新竹中小企業銀行係加害人與家旺
      建設掏空黑箱作業，抗告人非相對人之真正債務人，抗告
      人完全不知情，無對保、估價，抗告人僅提供土地合建，
      金管會公文函兩造協商解決等語。
四、按強制執行程序開始後，除法律另有規定外，不停止執行。
    有回復原狀之聲請，或提起再審或異議之訴，或對於和解為
    繼續審判之請求，或提起宣告調解無效之訴、撤銷調解之訴
    ，或對於許可強制執行之裁定提起抗告時，法院因必要情形
    或依聲請定相當並確實之擔保，得為停止強制執行之裁定，
    強制執行法第18條第1項、第2項分別定有明文。所謂必要情
    形，固由法院依自由裁量定之。然法院為此決定，應就回復
    原狀之聲請，或再審之訴，或異議之訴，或抗告，在法律上
    是否顯無理由，以及如不停止執行，將來是否難於回復執行
    前之狀態等各情形予以斟酌（參照最高法院95年度台抗字第
    731號裁判意旨）。又所謂「許可強制執行之裁定」，在抵
    押權方面係指抵押權人聲請拍賣抵押物，經法院依民法第87
    3條許可為強制執行之裁定，故所指「對於許可強制執行之
    裁定提起抗告」，應係指對該准許拍買抵押物之裁定提起抗
    告，且該抗告案件仍在審理中而言。次按抵押權人聲請拍賣
    抵押物，經法院為許可強制執行之裁定而據以聲請強制執行
    ，抵押人對該裁定提起抗告或依同法第14條提起異議之訴時
    ，法院得依同法第18條第2項為停止強制執行之裁定，抵押
    人如以該裁定成立前實體上之事由，主張該裁定有不得強制
    執行之事由而提起訴訟時，其情形較裁定程序為重，依舉輕
    明重之法理，參考公證法第11條第3項及非訟事件法第101條
    第2項規定，並兼顧抵押人之利益，則抵押人自得依強制執
    行法第18條第2項規定聲請為停止強制執行之裁定（司法院
    大法官會議釋字第182號解釋理由書、最高法院95年度台抗
    字第104號裁判意旨參照）。
五、經查：
  (一)、原審依職權調取原審97年度執字第7333號強制執行案卷後
      ，查知該案之對本件抗告人丙○○○、丁○○○、乙○○
      執行名義為本院87年度拍字第180號民事裁定、87年度拍
      字第185號民事裁定、87年度拍字第209號民事裁定，依該
      上開裁定之確定證明書記載，可知本件抗告人均曾對裁定
      提出抗告，惟分別經本院以87年度抗字第393號民事裁定
      、87年度抗字第394號民事裁定、87年度抗字第448號民事
      裁定駁回其抗告確定在案，該抗告案件既已告確定，即不
      符強制執行法第18條第2項所稱對於許可強制執行之裁定
      提起抗告之要件，自不得依同條規定聲請為停止強制執行
      。
  (二)、觀諸抗告人之聲請狀內容，其並未提及已對執行債權人即
      相對人提起本件之民事訴訟，參諸原審亦查無兩造間現在
      繫屬中之案件，有原審民事查詢單附卷可憑（見原審卷46
      頁），足認抗告人迄今未提起強制執行法第18條第2項所
      列得聲請裁定停止執行之訴訟，則依同條第1項之規定，
      上開執行事件應不得停止執行，亦不符合聲請裁定停止強
      制執行之要件。
  (三)、抗告人主張於95年8月24日已與相對人達成協議，兩造應
      受上開協議書約定之拘束云云，惟本院僅得為形式上審查
      ，而無實體審認之權限，是抗告人之主張非本院所得審究
      之範圍；況抗告人倘有債權不成立或消滅或妨礙債權人請
      求之事由發生，或就執行標的物有足以排除強制執行之權
      利等情形，應依同法第14條或第15條之規定提起異議之訴
      救濟後，再依同法第18條第2項聲請停止強制執行，始為
      適法，抗告人捨此不為，再予爭執，亦難認有理由。
  (四)、抗告人迭稱新竹中小企業銀行與家旺建設公司掏空黑箱作
      業，抗告人非相對人之真正債務人云云，此亦屬實體法律
      關係，究非本院所得審究之範圍，況抗告人此項主張亦非
      強制執行法第18條第2項所定得停止執行之事由，是其聲
      請停止相對人所為強制執行，無從准許。
  (五)、綜上所述，原裁定駁回抗告人停止強制執行之聲請，經核
      尚無違誤，抗告意旨指摘原裁定不當，求為廢棄，非有理
      由，應予駁回。
六、據上論結，本件抗告為無理由，依強制執行法第30條之1，
    民事訴訟法第495條之1第1項、第449條第1項、第95條、第7
    8條、第85條第1項前段，裁定如主文。
中    華    民    國    97    年    10    月    31    日
                  民事第一庭    審判長法  官  吳火川
                                      法  官  饒鴻鵬
                                      法  官  胡景彬
以上正本係照原本作成。
再為抗告應以適用法規顯有錯誤為理由，並經本院之許可，該許
可以原裁定所涉及之法律見解具有原則上之重要性者為限。
如提起再抗告者應於裁定送達後十日內向本院提出抗告理由狀（
須按照他造人數附具繕本）並繳納抗告裁判費新臺幣壹仟元，同
時委任律師或具有律師資格之關係人為代理人。
                                      書記官  劉建智
中    華    民    國    97    年    11    月    3     日
                                                      Ａ


司法院資訊處製作；財團法人民間司法改革基金會備份。
